【裁判字號】    98,審訴,6826
【裁判日期】    990121
【裁判案由】    清償借款
【裁判全文】
臺灣臺北地方法院民事判決            98年度審訴字第6826號
    原      告  兆豐國際商業銀行股份有限公司
    法定代理人  乙○○
    訴訟代理人  丁○○
                丙○○
    被      告  戊○○
    訴訟代理人  甲○○
上列當事人間清償借款事件，經本院於中華民國99年1月13日言
詞辯論終結，判決如下：
    主  文
被告應給付原告新台幣伍拾柒萬陸仟肆佰零捌元，及其中新台幣
拾萬壹仟陸佰拾肆元部分，自民國九十六年七月十六日起
至清償日止，按年息百分之十九點七一計算之利息。
訴訟費用新台幣陸仟貳佰捌拾元由被告負擔。
    事實及理由
甲、程序方面：
一、本件依兩造簽訂之信用卡約定條款第25條約定，雙方合意以
    臺灣臺北地方法院為第一審管轄法院，故本院自有管轄權。
二、按因合併而消滅之公司，其權利義務，應由合併後存續或另
    立之公司承受。公司法第319 條準用同法第75條規定，定有
    明文。查原交通銀行股份有限公司（下稱交通銀行），於民
    國95年8 月21日經行政院金融監督管理委員會核准與中國國
    際商業銀行股份有限公司（下稱中國商銀）合併，合併後更
    名為兆豐國際商業銀行股份有限公司，原交通銀行暨原中國
    商銀之權利義務關係，由合併後並更名之兆豐國際商業銀行
    股份有限公司概括承受。
乙、實體方面：
一、原告起訴主張：訴外人潘彩月於83年3 月22日邀同被告戊○
    ○為連帶保證人與原告簽署信用卡契約，經原告同意核發信
    用卡供潘彩月在特約商店簽帳消費，但應於翌月繳款截止日
    前向原告清償，逾期應給付按年息19.71%計算之利息，詎潘
    彩月迄今累欠576,408元（含本金331,634 元、利息244,774
    元），依約除應給付上開消費款項外，另應就其中331,634
    元部分，及自96 年7月16日起至清償日止，按年息19.71%計
    算之利息，被告為連帶保證人，自應負清償之責，惟屢經原
    告催討，未獲置理，為此提起本件訴訟。並聲明：如主文所
    示。
二、被告則以：本件定型化契約對保證人顯失公平為無效。又本
    件保證期限應以信用卡有效期限為限，但原告未於屆期後對
    被告為請求，依民法第752 條規定，被告自不負保證責任。
    另被告對於原告換發新卡後，原告在保證期限屆至後同意債
    務人延期清償的部分，被告依民法第755 條規定亦不負保證
    責任等語，資為抗辯。並聲明：原告之訴駁回。
三、查原告主張之事實，業據其提出蘭花卡申請書暨約定條款、
    單月帳務資料查詢、持卡人關係人資料查詢、保險人電催資
    料及非商務卡之電催資料等影本為證。被告則以前揭情詞置
    辯，是本件爭點厥為：(一)本件保證契約約定對於被告是否有
    顯失公平而無效情事？(二)被告依民法第752條及第755條規定
    抗辯無須負保證責任，是否有理由？茲分項析述如后：
(一)、按所謂定型化契約應受衡平原則限制，係指締約之一方之契
    約條款已預先擬定，他方僅能依該條款訂立契約，否則，即
    受不締約之不利益，始應適用衡平原則之法理，以排除不公
    平之「單方利益條款」，避免居於經濟弱勢之一方無締約之
    可能，而忍受不締約之不利益，是縱他方接受該條款而締約
    ，亦應認違反衡平原則而無效，俾符平等互惠原則。茲保證
    人既係擔保他人間之債務清償責任，並非經濟之弱者，且未
    自保證契約獲取任何利益，如認保證契約有違民法保護保證
    人之任意規定，自可不訂定保證契約，並不因其未為保證人
    而生不利益，或經濟生活受制於銀行不得不為保證之情形。
    是保證人如因同意某條款而訂定保證契約，該條款又屬當事
    人得依特約排除之任意規定，除另有其他無效之原因外，保
    證人即不得任指該契約條款為無效（最高法院93年台上字第
    710 號判決意旨參照）。查被告自願擔任其配偶潘彩月使用
    信用卡之連帶保證人，顯非經濟之弱者，且非毫無社會經驗
    及智識之人，被告如認連帶保證契約有違民法保護保證人之
    任意規定，自可不訂定保證契約，亦可於簽立保證書後向原
    告為終止保證契約之意思表示，況被告並無因未擔任保證人
    而生不利益之情事，又本件信用卡約定條款，並未針對連帶
    保證人責任另為特別約定，則本件適用民法關於連帶保證責
    任規定，並無對被告有何顯失公平而無效情形，則被告抗辯
    保證契約顯失公平為無效云云，自無可採。
(二)、次按約定保證人僅於一定期間內為保證者，如債權人於其期
    間內，對於保證人不為審判上之請求，保證人免其責任，民
    法第752 條固定有明文，惟所謂保證人僅於一定期間內為保
    證者，係指保證人就已確定之債務為保證，而約定一定之保
    證期間，債權人應於該期間內向保證人為請求者而言。惟本
    件被告僅係針對持卡人潘彩月簽帳刷卡所發生之一切債務負
    連帶責任，並非針對潘彩月已確定之債務，在一定期間內為
    保證，故被告執此抗辯無庸負連帶保證云云，自屬無理由。
(三)、又按民法第755 條固規定就定有期限之債務為保證者，如債
    權人允許主債務人延期清償時，保證人除對於其延期已為同
    意外，不負保證責任。然未定期間之保證契約，在保證人依
    民法第754 條規定終止或有其他消滅原因以前，所生約定範
    圍內之債務，自為保證契約效力所及。故在該保證契約有效
    期間內，所發生之債務，如債權人允許主債務人延期清償，
    而所延展之清償期仍在保證契約有效期間內者，保證人自不
    得援引首開法條主張不負保證責任。查本件觀諸被告與原告
    簽署之蘭花卡申請書，並未約定保證期限，故本件並非定有
    期限之保證。雖被告辯以本件保證期限為信用卡有效期限云
    云，惟信用卡上記載「有效月年」係該張信用卡之有效使用
    期限，如期限屆至，倘持卡人無特殊事由，發卡銀行即寄發
    新卡供持卡人繼續使用，此觀諸卷附信用卡約定條款第19條
    約定自明（見本院卷第6 頁背面），且蘭花卡申請書亦載明
    「連帶保證人並同意於申請人（含附卡申請人）持有貴行蘭
    花卡期間（包括換卡後期間）發生之一切債務負連帶責任」
    等語，益徵本件保證並非以換發新卡為期限，被告將保證期
    限與信用卡有效期限混為一談，自屬無據。是本件被告既非
    對定有期限之債務為保證，且被告亦未舉證證明原告同意延
    期清償事實，則被告以民法第755 條規定抗辯無須保證人責
    任云云，亦為無理由，應予駁回。
四、綜上所述，被告所辯均不足採。從而，原告依信用卡契約及
    連帶保證之法律關係，請求被告給付如主文所示之本金及利
    息，為有理由，應予准許。
五、本件訴訟費用額確定為6,280元。
六、訴訟費用負擔之依據：民事訴訟法第78條。
中    華    民    國    99    年    1     月    21    日
                        民事第六庭法官  傅中樂
以上正本係照原本作成。
如對本判決上訴，須於判決送達後20日內向本院提出上訴狀。
中    華    民    國    99    年    1     月    21    日
                                書記官  王文心

司法院資訊處製作；財團法人民間司法改革基金會備份。
